【裁判字號】    90,自,11
【裁判日期】    900629
【裁判案由】    詐欺
【裁判全文】
臺灣雲林地方法院刑事判決                              九十年度自字第一一號
    自 訴 人  甲○○
    被    告  乙○○
              丙○○
右列被告因詐欺案件，經自訴人提起自訴，本院判決如左：
    主  文
丙○○意圖為自己不法之所有，以詐術使人將本人之物交付，處有期徒刑陸月，如易
科罰金，以佰元折算壹日。
乙○○無罪。
    事  實
一、丙○○明知自己自民國（下同）八十四年八月十八日起陸續有退票情形，已無償
    還能力，竟意圖為自己不法之所有，於八十四年九月二十五日，在台中市○村路
    ○段一八六號七樓其公司處，佯稱急需現金周轉，請求甲○○借予新台幣（下同
    ）二十四萬元，丙○○為取信於甲○○，乃簽發如附表所示支票二紙交付給甲○○，作為擔保還款之用，並簽切結書一紙保證屆期一定兌現，使甲○○陷於錯誤
    ，當場交付現金二十四萬元予丙○○。嗣前揭支票屆期後經甲○○提示時竟遭退
    票，丙○○亦逃逸無蹤，甲○○始知受騙。
二、案經自訴人甲○○向本院提起自訴。
    理  由
壹、有罪部分
一、訊據被告丙○○對於前揭時地，簽發如附表所示支票二紙向自訴人甲○○借款，
    其後該二張支票皆因存款不足而遭退票等事實坦白承認，核與自訴人於審理中之
    指訴情節相符，並有支票影本、退票理由書影本各二紙及被告丙○○具名之切結
    書影本一紙在卷可資佐證。雖被告丙○○矢口否認有何詐欺之犯行，辯稱：自訴
    人提出的這二張支票的錢她已經還給自訴人了，她是把房屋讓渡給自訴人來抵銷
    所欠的錢云云。惟查，被告丙○○所使用台灣中小企銀北屯分行，帳號二七三四
    －九號帳戶，經本院函查結果，於八十四年九月十五日被列為拒絕往來戶，且自
    八十四年八月十八日起即有退票紀錄，此有台灣中小企銀北屯分行九十年四月十
    三日（90）北屯訴字第六二０號函在卷可稽。又經本院函查上開帳戶自八十四年
    一月起至年十月止之資金往來資料，其帳戶內之餘款大都在二十萬以下之數，足
    見被告丙○○於借款之時，即明知支票屆期時其並無能力補足存款以兌現所簽發
    之支票，卻仍向自訴人借款並簽發該帳戶支票保證屆期還款，被告丙○○顯有詐
    騙上開借款甚明。至被告丙○○辯稱已經清償上開二十四萬之借款云云，然被告
    丙○○於審理時始終無法提出已經清償之證據，而自訴人確實握有被告所交付之
    上開支票二紙，此經本院命自訴人提出系爭支票原本核閱屬實，衡情如已清償上
    開二張支票所擔保之借款，應當要求自訴人返還上開支票，而被告丙○○又無法
    明確陳述何以清償借款卻不要求返還支票之情事，顯見被告丙○○此部分所辯，
    要屬事後卸責之詞，委無可採。本件事證明確，被告犯行堪以認定，自應依法論
    科。
二、核被告所為，係犯刑法第三百三十九條第一項之詐欺取罪。爰審酌被告犯罪之動
    機、目的、手段、詐得之財物價值，及犯後否認犯罪等一切情狀，量處如主文所
    示之刑，並諭知易科罰金之折算標準。又按刑法第四十一條：「犯最重本刑為三
    年以下有期徒刑以下之刑之罪，而受六月以下有期徒刑或拘役之宣告，因身體、
    教育、職業或家庭關係，執行顯有困難者，得以一元以上三元以下折算一日，易
    科罰金」，已於九十年一月十日經總統公布修正為第四十一條第一項本文：「犯
    最重本刑為五年以下有期徒刑以下之刑之罪，而受六月以下有期徒刑或拘役之宣
    告，因身體、教育、職業或家庭關係或其他正當事由，執行顯有困難者，得以一
    元以上三元以下折算一日，易科罰金」，於同年月十二日生效。本件被告犯罪日
    期在前述法律修正前，犯罪後法律已有變更，自應併適用新法即修正後之刑法第
    四十一條第一項本文規定諭知易科罰金之折算標準，併此敘明。
貳、無罪部分
一、自訴意旨略以：被告乙○○係被告丙○○之母，被告乙○○明知其台灣中小企銀
    北屯分行二七三四－九號帳戶內之存款不足，竟提供該帳戶給被告丙○○使用，
    而簽發如附表所示支票二紙向自訴人借款，使自訴人陷於錯誤而借予被告丙○○
    現金二十四萬元，因認被告乙○○亦涉有詐欺罪嫌。
二、按犯罪事實應依證據認定之，無證據不得推定其犯罪事實，刑事訴訟法第一百五
    十四條定有明文。而告訴人（含自訴人）之告訴，係以使被告受刑事訴追為目的
    ，是其陳述是否與事實相符，仍應調查其他證據以資審認，最高法院五十二年台
    上字第一三００號判例意旨可資參照。本件自訴人認被告乙○○涉犯詐欺罪嫌，
    無非以被告丙○○所簽發之如附表所示支票二紙，係由被告乙○○所請領資為論
    據。訊據被告乙○○堅詞否認有何詐欺犯行，辯稱：因為被告丙○○做生意要用
    票，所以她將票申請出來後就交給丙○○使用，至於丙○○如何使用她並不知情
    等語。經查，訊之被告丙○○何以要使用被告乙○○的支票借款？被告丙○○答
    稱：因為她當時在大成報作事，不能申請支票，所以就使用其母親的支票等語，
    核與上開被告乙○○所辯相符。再出面向自訴人借款之人皆只有被告丙○○等情
    ，業經自訴人於審理中陳述明確，此核與卷附之被告丙○○所具名之切結書，均
    相吻合，足認本案借款之人確實只有被告丙○○一人無誤，是不能單憑上開支票
    存款帳戶係由被告乙○○開戶即論被告乙○○亦涉有本案之詐欺犯行。此外，復
    查無其他積極證據足資認定被告乙○○有何自訴人所指之犯行，本件既不能證明
    被告乙○○犯罪，依法自應為無罪之諭知。
據上論斷，應依刑事訴訟法第三百四十三條、第二百九十九條第一項前段、第三百零
一條第一項，刑法第二條第一項前段、第三百三十九條第一項、修正後刑法第四十一
條第一項前段，罰金罰鍰提高標準條例第一條前段、第二條，判決如主文。
中      華      民      國      九十      年      六      月    二十九  日
                                              臺灣雲林地方法院刑事第一庭
                                                  法  官  劉  為  丕
右正本證明與原本無異。
如不服本判決，應於判決送達後十日內向本院提出上訴狀( 應附繕本 )。
                                                  書記官  蕭  應  欽
中      華      民      國      九十      年      六      月    二十九  日
刑法第三百三十九條第一項
 (普通詐欺罪)
意圖為自己或第三人不法之所有，以詐術使人將本人或第三人之物交付者
，處五年以下有期徒刑、拘役或科或併科一千元以下罰金。
附表
┌──────┬────┬────────┬──────┐
│支票號碼    │發票日│付款人          │金額        │
├──────┼────┼────────┼──────┤
│ＡＫ0000000 │84.10.6 │台灣中小企業銀行│九萬三千元  │
├──────┼────┼────────┼──────┤
│ＡＫ0000000 │85.3.31 │台灣中小企業銀行│十五萬元    │
└──────┴────┴────────┴──────┘


司法院資訊處製作；財團法人民間司法改革基金會備份。
